【裁判字號】    98,交上訴,1987
【裁判日期】    981014
【裁判案由】    肇事逃逸罪等
【裁判全文】
臺灣高等法院臺中分院刑事判決      98年度交上訴字第1987號
上  訴  人  臺灣臺中地方法院檢察署檢察官
被      告  甲○○
上列上訴人因肇事逃逸等案件，不服臺灣臺中地方法院98年度交
訴字第204號，中華民國98年8月11日第一審判決（起訴案號：臺
灣臺中地方法院檢察署98年度偵字第14995 號），提起上訴，本
院判決如下：
    主  文
上訴駁回。
    事  實
一、甲○○於民國98年6月13日晚上6時許，在其友人位於臺中市
    ○○○街34號之住處內，飲用蒜頭酒約10杯後，已達不能安
    全駕駛動力交通工具之程度，竟仍於翌日（14日）凌晨2 時
    許，駕駛車牌號碼8168-LC號自小客貨車離去，沿臺中市○
    ○路○段，由河南路往黎明路方向行駛，途經臺中市○○路○
    段246之2號前，原應注意車前狀況，並隨時採取必要之安全
    措施。且依當時並無不能注意之情形，竟疏未注意及此，遂
    在前揭路段，自小客貨車車頭追撞同向由丙○○所騎乘之車
    牌號碼IMB-180號重型機車車尾，致丙○○人車倒地，受有
    雙手手肘擦傷及右臀擦傷等傷害（過失傷害部分，未據告訴
    ）。詎甲○○駕駛前揭自小客貨車肇事，致丙○○受傷後，
    竟未在現場協助救助，並靜候交通警察前往處理，仍駕駛前
    揭自小客貨車逃離現場。嗣經警方循線在臺中市○○路○段
    208 號前查獲，並對甲○○實施酒精濃度測試，測得其吐氣
    酒精濃度每公升達1.01毫克而查獲。
二、案經臺中市警察局第六分局報請臺灣臺中地方法院檢察署檢
    察官偵查起訴。
    理  由
一、按被告以外之人（包括證人、鑑定人、告訴人、被害人及共
    同被告等）於審判外之陳述雖不符刑事訴訟法第159條之1至
    之4等4條之規定，而經當事人於審判程序同意作為證據，法
    院審酌該言詞陳述或書面陳述作成時之情況，認為適當者，
    亦得為證據；當事人、代理人或辯護人於法院調查證據時，
    知有刑事訴訟法第159條第1項不得為證據之情形，而未於言
    詞辯論終結前聲明異議者，視為有前項之同意，同法第159
    條之5 定有明文。本件證人丙○○、陳淑緞均曾於警詢中為
    陳述，其性質雖屬傳聞證據，惟其等未再於法院審理中為陳
    述，且查無符合同法第159條之1至之4等前4條之情形，其等
    所為之上開警詢筆錄內容，業經法院審理時予以提示並告以
    要旨，且各經檢察官及被告表示意見。當事人已知上述筆錄
    乃傳聞證據，且均未於言詞辯論終結前對該等筆錄內容異議
    ，依上開規定，是上開證人於警詢中之證言已擬制同意其有
    證據能力，本院審酌上開筆錄作成時，無不當取供之情形，
    認為以之作為本案之證據亦屬適當，是上開證人於警詢中之
    證言自具有證據能力。
二、上揭犯罪事實，業據被告甲○○坦承不諱，且經證人丙○○
    、陳淑緞於警詢中證述在卷，並有被告酒精濃度檢測單、刑
    法第185條之3案件測試觀察紀錄表、道路交通事故現場圖、
    現場照片、丙○○受傷照片、道路交通事事故調查報告表（
    一）、（二）等資料附卷可稽，足認被告之自白與事實相符
    而堪採信。是被告上揭犯行，事證明確，堪以認定。
三、核被告所為，係犯刑法第185條之3之服用酒類不能安全駕駛
    動力交通工具而駕駛罪、刑法第185條之4之駕駛動力交通工
    具肇事，致人受傷而逃逸罪。被告所犯上開2 罪間，犯意各
    別，行為互殊，應分論併罰。原審經審理結果，認被告罪證
    明確，適用刑法第185條之3、第185條之4、第41條第1項前
    段、第51條第5款、第74條第1項第1款、第2項第4款，刑法
    施行法第1條之1第1項、第2項但書等規定，並審酌被告酒後
    駕車，經測得其酒後吐氣所含酒精濃度達每公升1.01毫克，
    於駕駛動力交通工具能力顯然不足之情形下，猶不顧自己及
    他人之安全，貿然駕車上路，並因無法正常操控車輛，致追
    撞丙○○所騎乘之機車，且未即時救護丙○○，危害社會秩
    序暨丙○○之權益，事後已與被害人丙○○達成和解，賠償
    丙○○所受之損失，而被告犯罪之動機、目的尚屬單純，及
    被告於犯後坦承犯行，態度良好等一切情狀，就服用酒類不
    能安全駕駛動力交通工具而駕駛罪量處有期徒刑3月；就肇
    事逃逸罪量處有期徒刑6月，並均諭知易科罰金之折算標準
    ，並定其應執行之刑有期徒刑8月及依司法院大法官會議解
    釋釋字第366號、第662號解釋意旨，諭知易科罰金之折算標
    準。另審酌被告未曾因故意犯罪受有期徒刑以上刑之宣告，
    有臺灣高等法院被告前案紀錄表附卷可稽，其因一時失慮，
    致犯本案，事後已坦承犯行，知所悔悟，並與丙○○達成和
    解賠償損害，業據被害人丙○○於偵查中陳述在卷，足見被
    告經此偵審科刑教訓，應知所警惕而無再犯之虞，認對於被
    告所受刑之宣告，以暫不執行為適當，爰併予宣告緩刑2年
    ，以啟自新，並為使被告能彌補其過錯，亦依刑法第74條第
    2 項第4款規定，諭知其應向公庫支付新臺幣5萬元。核其認
    事用法俱無不當，量刑亦稱允洽。檢察官上訴意旨略以：緩
    刑之宣告，本質上無異恩赦，得消滅刑罰權之效果，故在適
    用上，允宜確實斟酌所宣告之刑，是否確有足認為以暫不執
    行適當之情形，妥適判斷決定，以符比例原則。查本件被告
    酒後駕車，經測得其酒後吐氣所含酒精濃度達每公升1.01毫
    克，於駕車動力交通工具能力顯然不足之情形下，猶不顧自
    己及他人之安全，貿然駕車上路，並因無法正常操控車輛，
    因之追撞被害人丙○○所騎乘之機車，顯見其公共危險之行
    為對交通安全所造成之危害性非輕，因認原判決對被告予以
    緩刑之宣告並非妥適等語。惟本院經衡被告於肇事後，檢察
    官尚未起訴前，即與被害人達成民事和解，證人丙○○於檢
    察官偵查時亦稱願意原諒被告等語（見偵查卷第16頁），被
    告顯已盡力彌補損害，並獲致證人丙○○認同，堪認被告已
    然悔悟；且按緩刑之宣告，旨在藉由刑之執行猶豫，給予被
    告自新之機會，以避免短期自由刑之流弊。又是否宣告緩刑
    ，係實體法上賦予法院審判時得依職權自由裁量之事項，倘
    其宣告緩刑符合刑法第74條所定之要件，並無顯然不當或濫
    用權限之情形，復於理由內具體敘明其所以宣告緩刑之理由
    者，自不容任意指為違法（最高法院93年度台上字第3351號
    判決意旨參照）。原審依刑法第74條第1項第1款、同條第2
    項第4款之規定，宣告緩刑2年並應向公庫支付新臺幣5萬元
    ，已敘明其理由綦詳，核與刑法第74條之規定無違，且非一
    般情理所不容，亦無顯然不當或濫用權限之情形，況緩刑之
    制度，本即給予犯錯之人悔改之機會，被告既已悔悟並履行
    和解條件，原審因予被告自新之機會，難謂有何適用法則不
    當之違誤，是檢察官上訴所指，尚不足動搖原判決之基礎，
    其上訴為無理由，應予駁回。
據上論斷，應依刑事訴訟法第368條，判決如主文。
本案經檢察官乙○○到庭執行職務。
中    華    民    國    98    年    10    月    14    日
            刑事第七庭    審判長法  官  林  榮  龍
                                法  官  江  錫  麟
                                法  官  張  惠  立
上列正本證明與原本無異。
肇事逃逸罪部分，得上訴。
服用酒類不能安全駕駛動力交通工具而駕駛罪部分，不得上訴。
如不服本判決應於收受送達後十日內向本院提出上訴書狀，其未
敘述上訴理由者，並得於提起上訴後十日內向本院補提理由書 (
均須按他造當事人之人數附繕本)「切勿逕送上級法院」。
                                書記官  陳  慈  傳
中    華    民    國    98    年    10    月    15    日
附錄：本案論罪科刑法條全文
中華民國刑法第185條之3
服用毒品、麻醉藥品、酒類或其他相類之物，不能安全駕駛動力
交通工具而駕駛者，處1年以下有期徒刑、拘役或科或併科15萬
元以下罰金。
中華民國刑法第185條之4
駕駛動力交通工具肇事，致人死傷而逃逸者，處 6 月以上 5 年
以下有期徒刑。


司法院資訊處製作；財團法人民間司法改革基金會備份。
